---
title: "hackathon_biostat_2025"
output: html_document
date: "2025-11-02"
---

```{r setup, include=FALSE}
knitr::opts_chunk$set(echo = TRUE)
library(tidyverse)
library(flextable)

CrohnD <- read.csv("data/CrohnD.csv")
```

1. Сформировать таблицы с базовыми описательными статистиками.

Количественные переменные
```{r}

final_table <- CrohnD %>% 
  summarise(
    .by = treat,
    across(where(is.numeric) & !c(rownames, ID), 
           list(
             N = ~sum(!is.na(.x)) %>% as.character(),
             Пропущено = ~sum(is.na(.x)) %>% as.character(),
             Среднее = ~ifelse(sum(!is.na(.x)) == 0, "Н/Д", round(mean(.x, na.rm = TRUE), 2) %>% as.character()),
             `Ст. отклон.` = ~ifelse(sum(!is.na(.x)) < 2, "Н/Д", round(sd(.x, na.rm = TRUE), 2) %>% as.character()),
             `Мин - Макс` = ~ifelse(sum(!is.na(.x)) == 0, "Н/Д", paste0(round(min(.x, na.rm = TRUE), 2), " - ", round(max(.x, na.rm = TRUE), 2))),
             Медиана = ~ifelse(sum(!is.na(.x)) == 0, "Н/Д", round(median(.x, na.rm = TRUE), 2) %>% as.character()),
             `Q1 - Q3` = ~ifelse(sum(!is.na(.x)) == 0, "Н/Д", paste0(round(quantile(.x, 0.25, na.rm = TRUE), 2), " - ", round(quantile(.x, 0.75, na.rm = TRUE), 2)))
           )
    )
  ) %>% 
  pivot_longer(!treat, names_to = c("Переменная", "Статистика"), names_sep = "_") %>% 
  pivot_wider(names_from = "Статистика", values_from = "value")

ft <- flextable(final_table) %>%
  merge_v(j = "treat") %>%
  fontsize(size = 9) %>%
  bold(part = "header") %>%
  align(align = "center", part = "header") %>%
  align(align = "center", part = "body") %>%
  align(j = "Переменная", align = "left") %>%
  theme_vanilla() %>%
  border_outer() %>%
  border_inner_h() %>%
  set_table_properties(layout = "autofit") %>%
  set_caption("Описательная статистика по группам лечения") %>%
  bg(part = "header", bg = "#E6E6E6")

ft
```

Категориальные переменные

```{r}

cat_table_simple <- CrohnD %>% 
  summarise(
    .by = treat,
    across(c(country, sex), 
           list(
             N = ~sum(!is.na(.x)) %>% as.character(),
             Пропущено = ~sum(is.na(.x)) %>% as.character(),
             c1 = ~sum(.x == "c1", na.rm = TRUE) %>% as.character(),
             `c1, %` = ~ifelse(sum(!is.na(.x)) == 0, "Н/Д", 
                             round(sum(.x == "c1", na.rm = TRUE) / sum(!is.na(.x)) * 100, 1) %>% paste0("%")),
             c2 = ~sum(.x == "c2", na.rm = TRUE) %>% as.character(),
             `c2, %` = ~ifelse(sum(!is.na(.x)) == 0, "Н/Д", 
                             round(sum(.x == "c2", na.rm = TRUE) / sum(!is.na(.x)) * 100, 1) %>% paste0("%"))
           )
    ),
    across(c(sex), 
           list(
             F = ~sum(.x == "F", na.rm = TRUE) %>% as.character(),
             `F, %` = ~ifelse(sum(!is.na(.x)) == 0, "Н/Д", 
                            round(sum(.x == "F", na.rm = TRUE) / sum(!is.na(.x)) * 100, 1) %>% paste0("%")),
             M = ~sum(.x == "M", na.rm = TRUE) %>% as.character(),
             `M, %` = ~ifelse(sum(!is.na(.x)) == 0, "Н/Д", 
                            round(sum(.x == "M", na.rm = TRUE) / sum(!is.na(.x)) * 100, 1) %>% paste0("%"))
           )
    )
  ) %>% 
  pivot_longer(!treat, names_to = c("Переменная", "Статистика"), names_sep = "_") %>% 
  pivot_wider(names_from = "Статистика", values_from = "value")


ft_cat_simple <- flextable(cat_table_simple) %>%
  merge_v(j = "treat") %>%
  fontsize(size = 9) %>%
  bold(part = "header") %>%
  align(align = "center", part = "header") %>%
  align(align = "center", part = "body") %>%
  align(j = "Переменная", align = "left") %>%
  theme_vanilla() %>%
  border_outer() %>%
  border_inner_h() %>%
  set_table_properties(layout = "autofit") %>%
  set_caption("Описательная статистика категориальных переменных по группам лечения") %>%
  bg(part = "header", bg = "#E6E6E6")

ft_cat_simple
```


2. Визуализировать распределения значений признаков средствами ggplot2 и сопутствующих пакетов.
```{r}

```

3. Подобрать и реализовать средства для визуальной оценки взаимосвязи между числом НЯ и собранными признаками пациентов.
```{r fig.height=8, fig.width=13}
library(psych)
library(GGally)
library(patchwork)

CrohnD %>% 
  select(-rownames, -ID) %>% 
  mutate(
    sex = factor(sex),
    country = factor(country),
    treat = factor(treat)
  ) -> corr_data

ggpairs(
  data = corr_data,
  progress = FALSE,
  upper = list(continuous = wrap("cor", method = "spearman"))
) +
  theme_bw()

# пол
p1 <- ggplot(corr_data, aes(x = sex, y = nrAdvE)) +
  geom_boxplot() +
  geom_jitter(width = 0.1, alpha = 0.4) +
  theme_bw() +
  labs(title = "Число НЯ по полу")

# лечение
p2 <- ggplot(corr_data, aes(x = treat, y = nrAdvE)) +
  geom_boxplot() +
  geom_jitter(width = 0.1, alpha = 0.4) +
  theme_bw() +
  labs(title = "Число НЯ по лечению")

# страна
p3 <- ggplot(corr_data, aes(x = country, y = nrAdvE)) +
  geom_boxplot() +
  geom_jitter(width = 0.1, alpha = 0.4) +
  theme_bw() +
  labs(title = "Число НЯ по стране")

p1+p2+p3
# num_corr <- corr_data %>%
#   select(where(is.numeric)) %>%
#   psych::corr.test(method = "spearman")
# 
# ggcorrplot(
#   num_corr$r,
#   hc.order = TRUE,
#   type = "lower",
#   p.mat = num_corr$p,
#   sig.level = 0.05,
#   lab = TRUE
# )



str(CrohnD)
describe(CrohnD)
```

4 Выбрать и реализовать методы однофакторного анализа для количественной оценки взаимосвязи между числом НЯ и собранными признаками пациентов (помните, что взаимосвязь - это не только p-значения, но и доверительные интервалы!).

```{r independent_ttest}
################# Сравнение НЯ и пола ##########################

# Группы: Две независимые группы (М и Ж).
# Нулевая гипотеза (H_0): Средний уровень НЯ одинаков для обеих групп.

# Проверяем, различаются ли дисперсии в распределении количества НЯ у двух групп
CrohnD_male <- filter(CrohnD, sex == 'M')
sd_male <- sd(CrohnD_male$nrAdvE) 
sd_male

CrohnD_female <- filter(CrohnD, sex == 'F')
sd_female <- sd(CrohnD_female$nrAdvE) 
sd_female

# Вывод: SD  в обеих группах отличаются

# Выполняем t-критерий для независимых выборок (М и Ж)
t_test_ind <- t.test(nrAdvE ~ sex, data = CrohnD, var.equal = FALSE) # дисперсии не равны

# Выводим результаты
cat("### t-критерий для независимых выборок: НЯ по полу\n")
print(t_test_ind)

# Находим разницу средних для двух групп (М и Ж)

mean_male <- mean(CrohnD_male$nrAdvE) 
mean_female <- mean(CrohnD_female$nrAdvE) 
md_sex =  mean_male - mean_female
md_sex

################# Сравнение НЯ и страны ##########################

# Группы: Две независимые группы (c1 и c2).
# Нулевая гипотеза (H_0): Средний уровень НЯ одинаков для обеих групп.

# Проверяем, различаются ли дисперсии в распределении количества НЯ у двух групп
CrohnD_c1 <- filter(CrohnD, country == 'c1')
sd_c1 <- sd(CrohnD_c1$nrAdvE) 
sd_c1

CrohnD_c2 <- filter(CrohnD, country == 'c2')
sd_c2 <- sd(CrohnD_c2$nrAdvE) 
sd_c2

# Вывод: SD  в обеих группах практически не отличаются

# Выполняем t-критерий для независимых выборок (c1 и c2)
t_test_country <- t.test(nrAdvE ~ country, data = CrohnD, var.equal = TRUE) # равенство дисперсий

# Выводим результаты
cat("### t-критерий для независимых выборок: НЯ по странам\n")
print(t_test_country)

# Находим разницу средних для двух групп (c1 и c2)

mean_c1 <- mean(CrohnD_c1$nrAdvE) 
mean_c2 <- mean(CrohnD_c2$nrAdvE) 
md_country =  mean_c2 - mean_c1
md_country

################# Сравнение НЯ и лечения ##########################

# Цель: Сравнить средний уровень НЯ между пациентами с разным лечением
# Группы: Две независимые группы (placebo и d1).
# Нулевая гипотеза (H_0): Средний уровень НЯ одинаков для обеих групп.

# Проверяем, различаются ли дисперсии в распределении количества НЯ у двух групп

CrohnD_placebo <- filter(CrohnD, treat == 'placebo')
sd_placebo <- sd(CrohnD_placebo$nrAdvE) 
sd_placebo

CrohnD_d1 <- filter(CrohnD, treat == 'd1')
sd_d1 <- sd(CrohnD_d1$nrAdvE) 
sd_d1

# Вывод: SD  в обеих группах отличаются

placebo_d1 <- c('placebo', 'd1')
placebo_d1=subset(CrohnD,treat %in% unique(placebo_d1)) 

# Выполняем t-критерий для независимых выборок (placebo и d1)
t_test_placebo_d1 <- t.test(nrAdvE ~ treat, data = placebo_d1, var.equal = FALSE) # дисперсии не равны

# Выводим результаты
cat("### t-критерий для независимых выборок: НЯ между placebo и d1\n")
print(t_test_placebo_d1)

# Находим разницу средних для двух групп (placebo и d1)

mean_placebo <- mean(CrohnD_placebo$nrAdvE) 
mean_d1 <- mean(CrohnD_d1$nrAdvE) 
md_placebo_d1 =  mean_placebo - mean_d1
md_placebo_d1

# Цель: Сравнить средний уровень НЯ между пациентами с разным лечением
# Группы: Две независимые группы (placebo и d2).
# Нулевая гипотеза (H_0): Средний уровень НЯ одинаков для обеих групп.

# Проверяем, различаются ли дисперсии в распределении количества НЯ у двух групп

sd_placebo

CrohnD_d2 <- filter(CrohnD, treat == 'd2')
sd_d2 <- sd(CrohnD_d2$nrAdvE) 
sd_d2

# Вывод: SD  в обеих группах отличаются

placebo_d2 <- c('placebo', 'd2')
placebo_d2=subset(CrohnD,treat %in% unique(placebo_d2)) 

# Выполняем t-критерий для независимых выборок (placebo и d1)
t_test_placebo_d2 <- t.test(nrAdvE ~ treat, data = placebo_d2, var.equal = FALSE) # дисперсии не равны

# Выводим результаты
cat("### t-критерий для независимых выборок: НЯ между placebo и d1\n")
print(t_test_placebo_d2)

# Находим разницу средних для двух групп (placebo и d2)

mean_d2 <- mean(CrohnD_d2$nrAdvE) 
md_placebo_d2 =  mean_placebo - mean_d2
md_placebo_d2

# Цель: Сравнить средний уровень НЯ между пациентами с разным лечением
# Группы: Две независимые группы (d1 и d2).
# Нулевая гипотеза (H_0): Средний уровень НЯ одинаков для обеих групп.

# Проверяем, различаются ли дисперсии в распределении количества НЯ у двух групп

sd_d1
sd_d2

# Вывод: SD  в обеих группах практически не отличаются

d1_d2 <- c('d1', 'd2')
d1_d2=subset(CrohnD,treat %in% unique(d1_d2)) 

# Выполняем t-критерий для независимых выборок (placebo и d1)
t_test_d1_d2 <- t.test(nrAdvE ~ treat, data = d1_d2, var.equal = TRUE) # дисперсии равны

# Выводим результаты
cat("### t-критерий для независимых выборок: НЯ между placebo и d1\n")
print(t_test_d1_d2)

# Находим разницу средних для двух групп (placebo и d2)

md_d1_d2 =  mean_d1 - mean_d2
md_d1_d2

```
## Интерпретация результатов

1. **Статистическая значимость**: p-value = 0.3207 > 0,05 свидетельствует о статистически незначимом различии между группами, разделенными по полу, стране и терапии.

2. **Разность средних**: -0.5641026 (нет существенных различий в количестве НЯ между группами)

3. **t-статистика**: около t = -0.99962 (отрицательное значение указывает на то, что первая группа 'd1' имеет меньшее среднее значение, чем вторая группа 'd2')

4. **Степени свободы**: df = 76 (размер выборки с терапией d1 или d2)

5. **Доверительный интервал**: 95% доверительный интервал для разности средних составляет [-1.6880377  0.5598326], что означает, что мы можем быть на 95% уверены, что истинная разность между группами находится в этом интервале.

6. **Клиническая значимость**: Разность в ~0.6  является **клинически не значимой**

**Заключение**: Не найдено статистически и клинически значимых различий в количестве НЯ после лечения болезни Крона между пациентами с терапией d1 и d2.

Приблизительно такие же результаты были получены при сравнении групп М и Ж, страна 1 и страна 2, placebo И d1, placebo и d2.









