---
title: "hackathon_biostat_2025"
output: html_document
date: "2025-11-02"
---

```{r setup, include=FALSE}
knitr::opts_chunk$set(echo = TRUE)
library(tidyverse)
library(flextable)

CrohnD <- read.csv("data/CrohnD.csv")
```

1. Сформировать таблицы с базовыми описательными статистиками.

Количественные переменные
```{r}

final_table <- CrohnD %>% 
  summarise(
    .by = treat,
    across(where(is.numeric) & !c(rownames, ID), 
           list(
             N = ~sum(!is.na(.x)) %>% as.character(),
             Пропущено = ~sum(is.na(.x)) %>% as.character(),
             Среднее = ~ifelse(sum(!is.na(.x)) == 0, "Н/Д", round(mean(.x, na.rm = TRUE), 2) %>% as.character()),
             `Ст. отклон.` = ~ifelse(sum(!is.na(.x)) < 2, "Н/Д", round(sd(.x, na.rm = TRUE), 2) %>% as.character()),
             `Мин - Макс` = ~ifelse(sum(!is.na(.x)) == 0, "Н/Д", paste0(round(min(.x, na.rm = TRUE), 2), " - ", round(max(.x, na.rm = TRUE), 2))),
             Медиана = ~ifelse(sum(!is.na(.x)) == 0, "Н/Д", round(median(.x, na.rm = TRUE), 2) %>% as.character()),
             `Q1 - Q3` = ~ifelse(sum(!is.na(.x)) == 0, "Н/Д", paste0(round(quantile(.x, 0.25, na.rm = TRUE), 2), " - ", round(quantile(.x, 0.75, na.rm = TRUE), 2)))
           )
    )
  ) %>% 
  pivot_longer(!treat, names_to = c("Переменная", "Статистика"), names_sep = "_") %>% 
  pivot_wider(names_from = "Статистика", values_from = "value")

ft <- flextable(final_table) %>%
  merge_v(j = "treat") %>%
  fontsize(size = 9) %>%
  bold(part = "header") %>%
  align(align = "center", part = "header") %>%
  align(align = "center", part = "body") %>%
  align(j = "Переменная", align = "left") %>%
  theme_vanilla() %>%
  border_outer() %>%
  border_inner_h() %>%
  set_table_properties(layout = "autofit") %>%
  set_caption("Описательная статистика по группам лечения") %>%
  bg(part = "header", bg = "#E6E6E6")

ft
```

Категориальные переменные

```{r}

cat_table_simple <- CrohnD %>% 
  summarise(
    .by = treat,
    across(c(country, sex), 
           list(
             N = ~sum(!is.na(.x)) %>% as.character(),
             Пропущено = ~sum(is.na(.x)) %>% as.character(),
             c1 = ~sum(.x == "c1", na.rm = TRUE) %>% as.character(),
             `c1, %` = ~ifelse(sum(!is.na(.x)) == 0, "Н/Д", 
                             round(sum(.x == "c1", na.rm = TRUE) / sum(!is.na(.x)) * 100, 1) %>% paste0("%")),
             c2 = ~sum(.x == "c2", na.rm = TRUE) %>% as.character(),
             `c2, %` = ~ifelse(sum(!is.na(.x)) == 0, "Н/Д", 
                             round(sum(.x == "c2", na.rm = TRUE) / sum(!is.na(.x)) * 100, 1) %>% paste0("%"))
           )
    ),
    across(c(sex), 
           list(
             F = ~sum(.x == "F", na.rm = TRUE) %>% as.character(),
             `F, %` = ~ifelse(sum(!is.na(.x)) == 0, "Н/Д", 
                            round(sum(.x == "F", na.rm = TRUE) / sum(!is.na(.x)) * 100, 1) %>% paste0("%")),
             M = ~sum(.x == "M", na.rm = TRUE) %>% as.character(),
             `M, %` = ~ifelse(sum(!is.na(.x)) == 0, "Н/Д", 
                            round(sum(.x == "M", na.rm = TRUE) / sum(!is.na(.x)) * 100, 1) %>% paste0("%"))
           )
    )
  ) %>% 
  pivot_longer(!treat, names_to = c("Переменная", "Статистика"), names_sep = "_") %>% 
  pivot_wider(names_from = "Статистика", values_from = "value")


ft_cat_simple <- flextable(cat_table_simple) %>%
  merge_v(j = "treat") %>%
  fontsize(size = 9) %>%
  bold(part = "header") %>%
  align(align = "center", part = "header") %>%
  align(align = "center", part = "body") %>%
  align(j = "Переменная", align = "left") %>%
  theme_vanilla() %>%
  border_outer() %>%
  border_inner_h() %>%
  set_table_properties(layout = "autofit") %>%
  set_caption("Описательная статистика категориальных переменных по группам лечения") %>%
  bg(part = "header", bg = "#E6E6E6")

ft_cat_simple
```


2. Визуализировать распределения значений признаков средствами ggplot2 и сопутствующих пакетов.
```{r}

```

3. Подобрать и реализовать средства для визуальной оценки взаимосвязи между числом НЯ и собранными признаками пациентов.
```{r fig.height=8, fig.width=13}
library(psych)
library(GGally)
library(patchwork)

CrohnD %>% 
  select(-rownames, -ID) %>% 
  mutate(
    sex = factor(sex),
    country = factor(country),
    treat = factor(treat)
  ) -> corr_data

ggpairs(
  data = corr_data,
  progress = FALSE,
  upper = list(continuous = wrap("cor", method = "spearman"))
) +
  theme_bw()

# пол
p1 <- ggplot(corr_data, aes(x = sex, y = nrAdvE)) +
  geom_boxplot() +
  geom_jitter(width = 0.1, alpha = 0.4) +
  theme_bw() +
  labs(title = "Число НЯ по полу")

# лечение
p2 <- ggplot(corr_data, aes(x = treat, y = nrAdvE)) +
  geom_boxplot() +
  geom_jitter(width = 0.1, alpha = 0.4) +
  theme_bw() +
  labs(title = "Число НЯ по лечению")

# страна
p3 <- ggplot(corr_data, aes(x = country, y = nrAdvE)) +
  geom_boxplot() +
  geom_jitter(width = 0.1, alpha = 0.4) +
  theme_bw() +
  labs(title = "Число НЯ по стране")

p1+p2+p3
# num_corr <- corr_data %>%
#   select(where(is.numeric)) %>%
#   psych::corr.test(method = "spearman")
# 
# ggcorrplot(
#   num_corr$r,
#   hc.order = TRUE,
#   type = "lower",
#   p.mat = num_corr$p,
#   sig.level = 0.05,
#   lab = TRUE
# )



str(CrohnD)
describe(CrohnD)
```

4 Выбрать и реализовать методы однофакторного анализа для количественной оценки взаимосвязи между числом НЯ и собранными признаками пациентов (помните, что взаимосвязь - это не только p-значения, но и доверительные интервалы!).

```{r independent_ttest}
################# Сравнение НЯ и пола ##########################

# Цель: Сравнить средний уровень НЯ между пациентами разного пола
# Группы: Две независимые группы (М и Ж).
# Нулевая гипотеза (H_0): Средний уровень НЯ одинаков для обеих групп.

# Выполняем t-критерий для независимых выборок
t_test_ind <- t.test(nrAdvE ~ sex, data = CrohnD, var.equal = FALSE)

# Выводим результаты
cat("### t-критерий для независимых выборок: НЯ по полу\n")
print(t_test_ind)

# Находим разницу средних для независимых выборок
CrohnD_male <- filter(CrohnD, sex == 'M')
mean_male <- mean(CrohnD_male$nrAdvE) 
sd_male <- sd(CrohnD_male$nrAdvE) 
mean_male
sd_male

CrohnD_female <- filter(CrohnD, sex == 'F')
mean_female <- mean(CrohnD_female$nrAdvE) 
sd_female <- sd(CrohnD_female$nrAdvE) 
mean_female
sd_female

md_sex =  mean_male - mean_female
md_sex

################# Сравнение НЯ и лечения ##########################

# Цель: Сравнить средний уровень НЯ между пациентами с разным лечением
# Группы: Две независимые группы (placebo и d1).
# Нулевая гипотеза (H_0): Средний уровень НЯ одинаков для обеих групп.

# Выполняем t-критерий для независимых выборок
t_test_ind <- t.test(nrAdvE ~ treat, data = CrohnD, var.equal = FALSE)

# Выводим результаты
cat("### t-критерий для независимых выборок: НЯ по полу\n")
print(t_test_ind)



```









